【裁判字號】    89,判,1491
【裁判日期】    890512
【裁判案由】    營利事業所得稅
【裁判全文】
行  政  法  院  判  決                          八十九年度判字第一四九一號
    原      告  宜明建設有限公司
                              .
    代  表  人  甲○○
    被      告  財政部臺灣省中區國稅局
右當事人間因營利事業所得稅事件，原告不服行政院中華民國八十八年七月十九日台
八十八訴字第二七九七四號再訴願決定，提起行政訴訟，本院判決如左︰
    主  文
再訴願決定撤銷。
    事  實
緣原告辦理民國（下同）八十三年度營利事業所得稅結算申報，經被告核定課稅所得
額四、九○六、七四八元，應補稅額八一八、四四九元。原告不服，就前五年核定虧
損未扣除餘額乙項，申請復查，未獲變更，提起訴願、再訴願，均遭決定駁回，乃提
行政訴訟。茲摘兩造訴辯意旨於次：
原告起訴意旨略稱︰一、原告於八十八年六月二日將其補正案件以限時掛號（掛號號
碼九八五四五）寄出，但因人為疏忽而寄至財政部，其後經電詢財政部知其收件文號
00000000，並已由財政部轉送行政院，文件號碼000000000，其補
正程序並無不合法定程序，尚無訴願法第十七條第一項但書及第二十七條規定之情事
，自不受該條規定之處罰。二、按「以往年度營業之虧損，不得列入本年度計算。但
公司組織之營利事業，會計帳冊簿據完備，虧損及申報扣除年度均使用第七十七條所
稱藍色申報書或經會計師查核簽證，並如期申報者，得將經該管稽徵機關核定之前五
年內各期虧損，自本年度純益中扣除後，再行核課。」為所得稅法第三十九條所明定
，原告為經會計師查核簽證件，且會計帳冊簿據完備，應可將五年虧損自盈餘中減除
。原告八十三年度營利事業所得稅結算申報案件，就前五年核定虧損未扣餘額三、二
七三、七九七元依法申請復查，謹請撤銷原處分及原決定。三、原告係經營委託營造
廠商興建國民住宅出租出售業務，因此建築房屋出售均委託營造廠興建，本案委託上
昇、邦華營造有限公司興建，經查「上昇、邦華營造有限公司」係經各級政府審核合
格之營造廠商，並依法向稅捐機關辦理稅籍登記領訖統一發票，且依規定報繳營業稅
及營利事業所得稅，原告亦尋妥此合法廠商，委託興建房屋，若無興建，房屋從那裡
來，而能有使用執照，現原告依規定取具之合法憑證，被告否定各級政府之審核合法
之營造廠商，及使用稅捐機關印製並核准售予統一發票，若上昇、邦華營造有限公司
之統一發票為不可使用或不合法，為何該公司每兩個月向稅捐處報繳營業稅並無異議
，同時國稅局同意每年申報營利事業所得稅，若非上昇、邦華營造有限公司承包，則
本工程縣市政府工務局即無法核發使用執照。今已領有使用執照顯係合法承作之建築
物，原告依法取得上昇、邦華營造有限公司統一發票並無違法。四、依上所述，原處
分及一再訴願均屬違誤，請予撤銷等語。
被告答辯意旨略謂︰一、原告八十三年度營利事業所得稅結算申報扣抵其八十一年度
虧損扣除額三、二七三、七九七元，被告初查以原告八十一年度取得出借牌照廠商上
昇營造有限公司名義開立已作廢統一發票乙紙（字軌號碼NA00000000號）金額六三八
、○九五元，作為進項憑證，乃否准其適用盈虧互抵並核定課稅所得額為四、九○六
、七四八元。原告復查主張其營業時皆依規定取得他人憑證，應無取具不實廠商發票
情事云云。惟查上開公司未實際從事營造工程，出借營造牌照，開立無實際交易行為
之作廢統一發票交與業主，案經台灣台北地方法院檢察署檢查官起訴（八十二年偵字
第二六○九號、八十一年偵字第二二四七四號），是原告所稱無取具不實發票情事，
不足採信。二、又原告主要營業項目為房屋興建、投資，有其申報之直接原料、人工
、製造費用及營業成本及在建工程成本等資料可證，惟原告八十一年度及八十三年度
僅設置日記帳及總帳（詳如會計師簽證報告）而未設置工程明細帳及施工日報表，核
與前揭財政部函釋規定會計帳冊簿據完備之要件不符。且原告於八十一年元月支付興
建房屋價款六三八、○九五元，取得出借牌照廠商上昇營造有限公司名義開立「已作
廢」統一發票（NA00000000）申報扣抵銷項營業稅額，案經台中縣稅捐稽徵處依營業
稅法第五十一條第五款規定追繳進項稅額外，並按所漏營業稅額裁處罰鍰在案，是原
告將「已作廢」統一發票列帳逃漏稅捐，原核定以其會計帳冊簿據不完備，不符合盈
虧互抵要件，否准其扣除前五年核定虧損未扣除餘額三、二七三、七九七元，原告訴
經財政部訴願決定持被告相同之論見，予以駁回。三、原告提起行政訴訟，所主張與
申請復查相同，核無可採。原告之訴無理由，請予駁回等語。
    理  由
查本件再訴願決定以原告因八十三年度營利事業所得稅事件，不服財政部台財訴字第
八七○六四六二一六號訴願決定，於八十八年五月十九日向行政院提起再訴願，其再
訴願書未蓋公司及代表人印章，經於八十八年五月二十七日以台八十八訴字第二○八
八五號函還請於八十八年六月十四日前補正。該函於八十八年五月二十九日送達原告
，迄未補正等情，認原告再訴願程序不合，依訴願法第十七條第一項但書及第二十七
條決定駁回其再訴願，固非無見。惟查原告於八十八年五月十九日之再訴願書首頁即
載明再訴願公司即原告及代表人甲○○，並蓋有原告公司及代表人甲○○之印章，見
行政院再訴願第一頁可明。再訴願決定以再訴願決定以再訴願人即原告未於再訴願
書蓋公司及代表人印章，程序不合，從程序上駁回原告之再訴願，屬核與卷證資料不
符，自有違誤，原告起訴意旨，求為撤銷，非無理由。應由本院將再訴願決定予以撤
銷，由再訴願機關改從實體上審究決定，以符法制。至於實體上之爭訟，則此不論
究，併為明。
據上論結，本件原告之訴為有理由，爰依行政訴訟法第二十六條前段，判決如主文。
中    華    民    國     八十九      年      五      月      十二       日
                    行 政 法 院 第 四 庭
                                審 判 長 評  事      葉  振  權
                                         評  事      趙  永  康
                                         評  事      吳  明  鴻
                                         評  事      尤  三  謀
                                         評  事      陳  光  秀
右  正  本  證  明  與  原  本  無  異
                                         法院書記官  彭  秀  玲
中    華    民    國     八十九      年      五      月      十二       日


司法院資訊處製作；財團法人民間司法改革基金會備份。
